臺灣桃園地方法院民事判決　　　　九十四年度簡上字第八八號
上　訴　人　乙○○
被　上訴人　華南商業銀行股份有限公司
法定代理人　戊○○
訴訟代理人　丙○○
上列當事人間請求給付票款事件，上訴人對於中華民國九十四年
一月十二日本院桃園簡易庭九十三年度桃簡字第一一七四號第一
審判決提起上訴，於民國九十四年九月十三日言詞辯論終結，本
院判決如下：
    主      文
上訴駁回。
第二審訴訟費用由上訴人負擔。
    事      實
壹、上訴人方面：
一、聲明：
（一）原判決廢棄。
（二）駁回被上訴人在第一審簡易之訴。
二、陳述：與原判決記載相同者，茲引用之外，補稱：
    民國九十二年十二月或九十三年一月間，上訴人至位於桃園
    縣八德市○○路七六八號之同發材料科技股份有限公司內與
    訴外人丁○○談事情，結果將支票、私章、公司章及直條章
    留在該處未取走，於當天前往花蓮途中，發覺此事，便打電
    話要丁○○及該公司負責人己○○暫先幫其保管前揭物品，
    嗣上訴人屢次前往上開公司處所欲取回前揭物品，丁○○及
    己○○均不在，直至九十三年四月二十九日左右，上訴人得
    知該公司因經營不善而關閉，四處打聽始終都無法找到丁○
    ○及己○○，直到收到原告通知，才知支票被盜開十幾張，
    系爭票據即是其中之一。訴外人己○○或丁○○盜開上訴人
    支票，上訴人並未有何授權行為，自不負發票人之責任。
三、證據：援用第一審所提證據，另提出證明書、臺灣桃園地方
    法院檢察署檢察官九十三年度偵字第一九一一一號不起訴處
    分書影本各乙件為證，並聲請訊問證人甲○○。
貳、被上訴人方面：
一、聲明：駁回上訴。
二、陳述：與原判決記載相同者，茲引用之外，補稱：
    系爭票據乃訴外人羿新股份有限公司（下稱羿新公司）持向
    被上訴人辦理票貼，而被上訴人以票面金額八成質借給羿新
    公司後，自羿新公司處善意取得，上訴人既為系爭票據發票
    人，自應負發票人之責任。另上訴人就其印章被他人盜蓋為
    發票行為應負舉證責任。
三、證據：援用第一審所提證據。
參、本院依職權向保證責任桃園信用合作社大湳分社函查上訴人
    領用票號0000000、0000000至0000000、0000000、0000000
    、0000000及0000000支票之相關提示及退票資料；並調閱臺
    灣桃園地方法院檢察署九十三年度偵字第一九一一一號之案
    卷。
    理      由
一、被上訴人起訴主張其執有發票人名義為上訴人，並經訴外人
    聯合全航有限公司及羿新股份有限公司背書轉讓之如附表所
    示支票一紙，經其於九十三年五月十八日為付款提示後，竟
    遭以存款不足為由未獲付款，此為，依票據關係請求上訴人
    給付五十七萬零二百五十元，及自九十三年五月十八日起至
    清償日止，按週年利率百分之五計算之利息等語。
二、上訴人則以其於九十二年十二月或九十三年一月間，某日至
    位於桃園縣八德市○○路七六八號之同發材料科技股份有限
    公司內與訴外人丁○○談事情，結果將支票、私章、公司章
    及直條章留在該處未取走，於當天前往花蓮途中，發覺此事
    ，便打電話要丁○○及該公司負責人己○○暫先幫其保管前
    揭物品，嗣上訴人屢次前往上開公司處所欲取回前揭物品，
    丁○○及己○○均不在，直至九十三年四月二十九日左右，
    上訴人得知該公司因經營不善而關閉，四處打聽始終都無法
    找到丁○○及己○○，直到收到原告通知，才知支票被盜開
    十幾張，系爭票據即是其中之一。訴外人己○○或丁○○盜
    開上訴人支票，上訴人並未有何授權行為，自不負發票人之
    責任等語資為抗辯。
三、本件被上訴人所執有附表所示之支票乙紙上，發票人欄上所
    蓋印上訴人名義之印文為真正；又上開支票屆期經被上訴人
    為提示後遭以存款不足而未獲付款等情，業為兩造所不爭執
    ，並有被上訴人提出系爭支票及其退票理由單影本各乙紙為
    證，堪信為真實。而被上訴人主張其執有發票人名義為上訴
    人之附表所示支票乙紙，屆期經提示後未獲付款，而請求被
    上訴人給付票款等語，此為上訴人所否認，並以理由欄二所
    載等語置辯，經查：
（一）按「支票為無因證券，執票人行使票據上權利，就支票之
      取得，有無正當原因，或有無對價關係，自不負證明之責
      。又發票人欄之印章如為真正，即應推定該支票亦屬真正
      。申言之，得據以判斷該支票係為發票人作成。倘主張其
      印章係被盜用時，則被盜用之事實，按諸舉證責任分配之
      原則，轉應由為此主張者負舉證責任。」，最高法院七十
      年度台上字第七三三九號判決可參。本件被上訴人所執以
      請求附表所示支票乙紙發票人欄上名義為被上訴人之印文
      ，既為上訴人自認為真正，而上訴人仍抗辯該印文為遭第
      三人持其印章盜用而簽發，揆諸上開說明，被上訴人自應
      就印章被盜用之事實負擔舉證之責，合先敘明。
（二）本件上訴人係主張除系爭支票外，連同票號為K0000000、
      K0000000、K0000000、K0000000、K0000000、K0000000、
      K0000000、K0000000等八張支票，係伊當時遺失於己○○
      位桃園縣八德市○○路七六八號之處所等情，衡諸一般經
      驗法則，上訴人應於發現票據遺失後，即就所有支票辦理
      掛失止付，惟據原審依職權向保證責任桃園信用合作社大
      湳分社調閱上訴人之支票使用紀錄等資料結果，上訴人固
      有於九十三年六月十日向該社辦理支票掛失止付，並填具
      票據掛失止付通知書，但其掛失止付之時間係在被上訴人
      提示系爭支票後所為，且上訴人所聲請掛失止付之支票中
      並未將系爭支票列入，是以系爭支票是否雖如上訴人所主
      張者係與K0000000等八張支票一同遺失於上開處所，已不
      無疑義。
（三）上訴人就前述待證事實，固舉以證人吳麗春、任方廷分別
      於原審九十四年一月五日行言詞辯論程序時及本院九十四
      年七月二十五日行準備程序時之證述，及臺灣桃園地方法
      院檢察署檢察官就證人任方廷所涉侵占、偽造有價證券等
      犯嫌為不起訴處分之九十三年度偵字第一九一一一號不起
      訴處分書影本乙紙為證。惟證人吳麗春、任方廷於上開期
      日時僅分別證述：伊曾因被告欲取回支票一事，陪同上訴
      人至訴外人己○○之處所等語（吳麗春）及「（受命法官
      提示支付命令案件中系爭支票影本，並質以其是否有見過
      ？）沒有見過。上訴人我本來就認識。約二、三年前有業
      務往來，這一兩年沒有。我不知道這張票是誰開的，但是
      我知道去年上訴人有到我們公司找票及印章。至於是否有
      包含要找這張票，我不知道。另系爭支票上的筆跡，不是
      我們老闆己○○的筆跡，但是不是老闆的太太丁○○開的
      我不清楚，不過開票的是通常都是許女辦的。」等語（任
      方廷），充其量僅能證明上訴人確曾至己○○之處所欲向
      陳某索回遺失票據，至系爭支票是否確非上訴人所簽發、
      抑或系爭支票確屬上訴人當初因遺失於己○○之處所而欲
      向己○○夫妻索回之支票範圍內等情節，證人二人則均自
      承未有親身見聞，是以上開二證人之證述，尚不足以據為
      對上訴人有利之證據。
（四）另臺灣桃園地方法院檢察署檢察官固曾就證人任方廷所涉
      侵占、偽造票號為K0000000之支票等犯嫌，以該犯行之實
      際實施者應為己○○、丁○○等人，而非任方廷為由，以
      九十三年度偵字第一九一一一號就任方廷為不起訴處分確
      定在案，並據本院依職權調閱上開案卷後審認屬實，然觀
      諸上開不起訴處分書所載，證人任方廷原遭移送偵查之犯
      罪意旨既係其涉有侵占、並偽造票號為K0000000之支票，
      則亦僅係證明上訴人所有之票號為K0000000支票，因上訴
      人遺失於該處而遭己○○等人之侵占、偽造爾，與本件系
      爭支票究有有間，尚難以此逕認系爭支票與票號為K00000
      00之支票為同一時地遺失，並同遭己○○等人侵占後偽造
      簽發。
      綜上所述，上訴人所提諸項證據，尚不足以證明其所辯為
      真實，此外，上訴人復未提出其他積極事證供本院審認，
      則其空言抗辯，要難採信。
四、按發票人應照支票文義擔保支票之支付。又執票人向支票債
    務人行使追索權時，得請求自為付款提示日起之利息，如無
    約定利率者，依年利六釐計算，票據法第一百二十六條、第
    一百三十三條、第一百四十四條分別定有明文。本件上訴人
    為系爭支票之發票人，而系爭支票屆期經被上訴人提示後未
    獲付款，上訴人自應依系爭支票所載金額負擔清償責任。是
    以被上訴人本於票據之法律關係，請求上訴人給付五十七萬
    零二百五十元及，自提示日即九十三年五月十八日起至清償
    日止，按週年利率百分之五計算之利息，為有理由，應予准
    許。原審據此判決上訴人敗訴，於法並無違誤。上訴意旨指
    摘原判決不當，求予廢棄改判，為無理由，應予駁回其上訴
    。
據上論結，本件上訴為無理由，依民事訴訟法第四百三十六條之
一第三項、第四百四十九條第一項、第七十八條，判決如主文。
中　　華　　民　　國　九十四　年　　九　　月　二十七　日
                        臺灣桃園地方法院民事第二庭
                            審判長法  官  劉克聖
                                  法　官　范明達
                                  法　官　石有為
以上正本係照原本作成。
不得上訴。
                                  書記官  黃棟楠
中　　華　　民　　國　九十四　年　　九　　月　二十七　日
附表：
┌──┬────┬────┬─────┬─────┬─────┬────┐
│編號│付款人  │發票人  │票據號碼  │金額（新臺│發票日    │提示日  │
│    │        │        │          │幣）      │          │        │
├──┼────┼────┼─────┼─────┼─────┼────┤
│一  │保證責任│乙○○  │Ｋ０九五八│五十七萬零│九十三年五│九十三年│
│    │桃園信用│        │八０一號  │二百五十元│月十八日  │五月十八│
│    │合作社大│        │          │          │          │日      │
│    │湳分社  │        │          │          │          │        │
└──┴────┴────┴─────┴─────┴─────┴────┘
